【裁判字號】    97,台上,4485
【裁判日期】    970918
【裁判案由】    違反毒品危害防制條例
【裁判全文】
最高法院刑事判決            九十七年度台上字第四四八五號
上  訴  人  甲○○
選任辯護人  連鳳翔律師
上列上訴人因違反毒品危害防制條例案件，不服台灣高等法院高
雄分院中華民國九十七年五月十五日第二審更審判決（九十七年
度重上更(三)字第一五號，起訴案號：台灣高雄地方法院檢察署八
十九年度偵字第八五四八、八五四九號），提起上訴，本院判決
如下：
    主  文
上訴駁回。
    理  由
按刑事訴訟法第三百七十七條規定，上訴於第三審法院，非以判
決違背法令為理由，不得為之。是提起第三審上訴，應以原判決
違背法令為理由，係屬法定要件。如果上訴理由書狀並未依據卷
內訴訟資料，具體指摘原判決不適用何種法則或如何適用不當，
或所指摘原判決違法情事，顯與法律規定得為第三審上訴理由之
違法情形，不相適合時，均應認其上訴為違背法律上之程式，予
以駁回。本件上訴人甲○○上訴意旨略稱：（一）原判決有應於
審判期日調查證據而未予調查之違法。最高法院前次發回，質疑
有關共犯間如何出資及分工，上訴人於大陸地區以何價額販入若
干第二級毒品，並未加以認定詳為調查，有事實未明以及理由不
當之違法。惟原判決對此並未加以調查，僅在判決中想像，並任
意羅織罪名。（二）依據行政院金融監督管理委員會之說明，可
以證明政府在民國八十二年七月間放寬國內金融機構對大陸地區
間接匯出款項，開放國內金融機構辦理大陸地區間接匯入款業務
。故原判決認定台灣與大陸無法直接通匯云云，並不可採。又上
訴人於八十九年三月九日搭機到大陸處理冬筍相關事宜，至同年
四月八日始返國，原判決認定資金流向不用調查云云，並不可採
。卷內資料並無公訴意旨所指匯入款新台幣（下同）十萬元之紀
錄存在，可以證明郭朝義之證詞不可採，上訴人並無到大陸購買
毒品並走私之不法行為。（三）最高法院前次發回意旨，對於證
人郭朝義取走系爭第二級毒品之時間以及數量並不一致，而有再
加調查以及審認之必要。但原判決對此並未加以調查審認。原判
決仍有調查職責未盡之違法。對於郭朝義證稱交給上訴人漂白，
但對於如何交給上訴人、何時以及何地交付等等，均未加以說明
。嗣後又為前後矛盾之證詞，而原判決卻依此為判決，顯然違背
經驗法則、論理法則。又郭朝義所偽稱之維也納舞廳旁現況，與
實際不符，其嗣後又改變供詞，且與通聯記錄不符，原判決對於
證人郭朝義前後矛盾之證詞，並未加以調查，有調查職責未盡之
違法。（四）原判決對於謝秀微、李文伶二人證稱扣案物品，均
為郭朝義個人所有等有利於上訴人之證詞不採，未說明理由，有
理由不備之違法。（五）原判決附件中二十三項監聽譯文，僅有
四項跟上訴人有關，且均為上訴人投資冬筍案件之匯款，原判決
對於有利於上訴人之證據不採，有理由不備之違法云云。
惟查原判決依憑上訴人不利於己之部分自白、證人即共同被告郭
朝義不利於上訴人之證言、證人劉泰山不利於上訴人之證言、扣
案第二級毒品甲基安非他命六包（驗後淨重六六四七．六公克，
包裝重一０七公克）、法務部調查局八十九年四月二十七日（八
九）陸（一）字第八九一二九八二二號檢驗通知書、如原判決附
表（下稱附表者，均同）所示時間為附表所示對話內容（自八十
九年一月間起，至同年四月十三日止，證人郭朝義使用（06）00
00000 號電話，與上訴人、「阿原」各於附表所示時間為附表所
示對話內容，彼此言談間，以迂迴、暗喻方式提及籌款、上訴人
至大陸購貨、上訴人要求匯款至林文棟帳戶等事）之通訊監察書
、通訊監聽紀錄、通聯紀錄、旅客入出境查詢資料（上訴人於八
十九年三月九日出境，於八十九年四月八日入境）、台灣台北地
方法院八十九年七月十日北院文刑子八八自一六０字第一四九五
八號函附審判筆錄（台灣台北地方法院於八十九年四月十一日上
午九時四十分確開庭審理上訴人詐欺案件，上訴人確有出庭應訊
）、法務部調查局高雄市調查處八十九年十一月十三日高市緝
字第8900085271號函（扣案第二級毒品甲基安非他命於查獲當時
，有受潮發黑之跡象）、第一審勘驗筆錄及照片十一張（第一審
勘驗結果，扣案第二級毒品甲基安非他命確呈發黑泛黃、泛黃或
類似稻米般鵝黃色）、法務部調查局八十九年十二月十一日（八
九）陸（一）字第八九０九四六一九號函（扣案物品如活性碳素
、濾紙、玻璃製過濾瓶、陶瓷製漏斗、玻璃攪拌棒，均可用為除
去甲基安非他命部分雜質）、合作金庫商業銀行東門分行九十五
年十月二十七日合金東門營字第0950006314號函附分戶交易明細
（合作金庫台北東門支庫帳號0000000000000 號戶名林文棟帳戶
於八十九年三月二十二日，即「阿原」以電話向郭朝義詢問林文
棟帳戶之日起，至八十九年四月八日，即上訴人入境止，確曾有
多筆十萬元款項匯入）、高雄市政府衛生局煙毒尿液檢驗成績書
（上訴人於八十九年四月十四日為警拘提後採尿送檢驗，呈甲基
安非他命陰性反應）、台灣高等法院被告全國前案紀錄表等證據
，資以認定上訴人有原判決事實欄所記載之犯罪事實，因而撤銷
第一審關於上訴人部分之不當判決，改判依想像競合犯、刑法修
正前牽連犯之規定，適用最有利於上訴人之法律，從一重論處上
訴人共同販賣第二級毒品（累犯）罪刑（處有期徒刑拾伍年），
已詳述其依憑之證據及認定之理由。對於上訴人否認有本件販賣
第二級毒品之犯行，辯稱：其等係合資前往大陸地區購買冬筍等
語，經綜合調查證據之結果，認不足採信；又證人郭朝義前後陳
述雖非完全一致，然經調查證據之結果，以郭朝義對下列一至五
部分主要各點始終陳述一致：1.上訴人、郭朝義、劉泰山、「阿
原」確曾於八十九年一月間在台南市碰面。2.上訴人於八十九年
三月九日前往大陸地區。3.上訴人因貨款不足，曾通知郭朝義轉
告「阿原」聯絡劉泰山匯款二十萬元至合作金庫台北東門支庫帳
號0000000000000 號戶名林文棟帳戶。4.八十九年四月十日下午
三時許，上訴人、郭朝義、劉泰山及「阿原」相約在台南市○○
路某咖啡廳見面對帳，期間曾談論第二級毒品甲基安非他命顏色
泛黑，囑上訴人處理，但上訴人將於八十九年四月十一日因詐欺
案出庭應訊，乃委由郭朝義先行取回藏放，上訴人並囑咐證人購
買活性碳素。5.郭朝義依指示在台南市○○路與中華四路口維也
納舞廳旁垃圾桶附近之路邊攤下方，取走經扣案之第二級毒品甲
基安非他命六包、均殘留第二級毒品甲基安非他命之陶瓷製漏斗
、玻璃製過濾瓶各一個、未殘留第二級毒品甲基安非他命濾紙一
包、玻璃攪拌棒一支及氫氧化納一瓶（五百公克）之紙箱二個。
6.至於郭朝義在原審前審雖稱取得前開甲基安非他命之數量係「
七包」，惟參酌其在調查中係稱：劉泰山表示（甲基）安非他命
有七公斤左右發黑，要上訴人處理（見偵查卷第八頁），及調查
筆錄所載之「計查獲毛重七．０七公斤」；且扣案之甲基安非他
命之編號為1-1、1-2、1-3、1-4、1-5、1-6，其中編號1-1、1-2
、1-3之毛重各為1公斤，1-4毛重為一．０二公斤、編號1-5毛重
為一．０五公斤、編號1-6 毛重為二公斤（見偵查卷第八、九、
十一頁），且高雄醫學大學附設中和紀念醫院之檢驗報告單亦載
為「驗前毛重七．０七公斤」（法務部調查局之前開鑑定書所載
之重量係指淨重而言，並非指毛重）等情（見第一審卷第一宗第
九七頁），可見其所述之「七包」，實係指該甲基安非他命之重
量（毛重）七公斤而言；自難認郭朝義此部分所述與事實不符。
7.證人郭朝義在原審前審審理中經審判長訊以：「當日（就筆錄
訊問內容之前後文義以觀，應係指八十九年四月十日）『山哥』
有無交七包安非他命？」，雖稱：「有」（見原審更(二)卷第一一
一至一一二頁）；惟郭朝義在調查、偵查及第一審審理中，始終
供稱：於八十九年四月十日在台南市○○路一家咖啡廳見面時，
上訴人有說十一日要出庭，叫伊先把甲基安非他命拿回去處理；
四月十二日，上訴人又打電話叫伊去拿甲基安非他命，伊則於四
月十三日清晨六時取回甲基安非他命等語（見偵查卷第八至九、
二十至二一頁，第一審卷（一）第一五二、二六一、三０七頁）
，足見其就取得本件甲基安非他命之時間始終陳述如一。且觀原
審更二審之訊問內容係「當日『山哥』有無交七包安非他命？交
給何人？」，上訴人則答「有，是在維也納舞廳旁垃圾桶附近一
個路邊攤，以紙箱裝」等語，依其訊問及回答之內容，應非針對
日期，而係有無交付（甲基）安非他命，應可認定，是自難以認
郭朝義此部分所述與事實不符。8.另郭朝義其後雖證述改稱上訴
人通知其轉告「阿原」聯絡劉泰山匯款，係因上訴人購買冬筍之
貨款不足等語，惟郭朝義因本身亦涉嫌犯販賣、運輸第二級毒品
甲基安非他命私運進口罪，衡情應係郭朝義為規避己身共犯刑責
，因而為如此陳述，自不得依此作有利上訴人之認定；另上開林
文棟之帳戶於八十九年三月間，並無匯款至大陸紀錄，雖有台灣
省合作金庫東門支庫八十九年十一月十日（89）合金東門營字第
3861號函可按，但台灣地區與大陸地區因尚無法直接通匯，本不
可能有由台灣地區金融機關匯款至大陸地區之紀錄，故尚不得以
此為上訴人有利之認定；分別在判決內加以指駁，並說明其證據
取捨及判斷之理由。又證人謝秀微及李文伶之陳述部分，依其等
陳述之內容，並不能為上訴人有利或不利之認定；另關於上訴人
等人走私甲基安非他命之數量，起訴書雖載為十五公斤，惟依卷
內證據，無法證明除扣案之甲基安非他命外，尚有其他甲基安非
他命存在，自應認上訴人等人走私入境之甲基安非他命僅有扣案
之數量；復分別在判決內加以敘明。原判決所為之論述，核與卷
證資料相符，從形式上觀察，並無違背法令之情形。按認事採證
、證據之取捨及證據證明力之判斷，俱屬事實審法院之職權，苟
無違背證據法則，自不能指為違法。又犯罪事實之細節雖欠完全
，但不影響整個犯罪事實之認定者，不能指為違法。本件原判決
對於上訴人有本件販賣第二級毒品之犯行，已說明其依憑之證據
及理由，對於上訴人之辯解認不可採，及證人郭朝義前後不一之
陳述，以何者為可採，何者為不可採，復分別在判決內詳述其證
據取捨及判斷之理由，並無上訴意旨所指違背法令之情形。查原
判決以上訴人販入本件扣案之甲基安非他命之代價，雖因上訴人
否認犯罪，而郭朝義亦未供述其明確金額，無從認定，惟參酌本
件扣案之第二級毒品甲基安非他命六包，數量甚多，價值亦鉅，
本不可能無償取得，且郭朝義亦供稱介紹上訴人與劉泰山等人認
識之目的，在於前往大陸地區洽購甲基安非他命（偵查卷第八頁
反面），而上訴人至大陸地區後，尚有因款項不足而聯絡郭朝義
通知「阿原」、劉泰山付款；及劉泰山於八十九年四月十日在台
南市○○路咖啡廳見面對帳後，尚有交付三十五萬元給上訴人等
情，足見本件扣案之甲基安非他命係上訴人在大陸地區以不詳金
額販入甚明。再者，本件甲基安非他命，數量甚多，價值亦鉅，
顯非一般為供己施用所購買數量情形，況上訴人如僅為供己施用
，在台灣即有購買毒品管道，自無籌措龐大資金至大陸地區購買
後，再運輸、私運進入台灣地區，而遭受可能被查獲蒙受鉅大損
失之理；認上訴人、郭朝義、劉泰山及「阿原」等人係意圖販賣
而販入第二級毒品甲基安非他命，甚為顯明。另販賣第二級毒品
甲基安非他命罪責重大，且查緝甚嚴，而上訴人苟非意圖營利，
豈有干冒重責，自大陸地區販入數量甚多之第二級毒品甲基安非
他命運輸進口，上訴人意圖營利而販入第二級毒品甲基安非他命
，亦足堪認定。又本件郭朝義係經由「阿原」之介紹而與劉泰山
認識，因知悉劉泰山有意自大陸地區販入甲基安非他命並走私來
台，而再介紹與其原即認識之上訴人與劉泰山等人認識，其等因
而議定自大陸地區販入甲基安非他命並走私來台，而上訴人則許
以事成後，給以共犯郭朝義十萬元報酬（尚未得款），業經郭朝
義在調查中陳述明確（偵查卷第七至八頁），復參酌通訊監察譯
文中郭朝義與上訴人及「阿原」間多次聯絡有關走私本件毒品事
項，足見本案中劉泰山及「阿原」應係主要出資者，而上訴人則
係負責至大陸地區販入第二級毒品甲基安非他命及安排運輸、私
運進入來台事宜，郭朝義則係負責居間聯絡及接應等事項，因認
上訴人等應係本件犯行之共同正犯，已說明其依憑之證據及理由
，核與證據法則無違，為原審認事採證及證據取捨、判斷職權適
法行使之範疇，雖確切販入及走私之時間及地點部分，因上訴人
否認犯罪無從調查審認，此部分犯罪事實之細節尚欠完全，但此
部分犯罪事實之欠缺，並不影響本件扣案之第二級毒品甲基安非
他命，劉泰山及「阿原」係主要出資者，上訴人係負責至大陸地
區販入第二級毒品甲基安非他命及安排運輸、私運進入來台事宜
，郭朝義則係負責居間聯絡及接應等，整個犯罪事實之認定，尚
難認於原判決之主旨有影響，依上開說明，自不能指為違法。又
原判決對於上訴人為其利益之上訴，諭知較重於第一審判決之刑
，雖漏未於判決內說明如何具有刑事訴訟法第三百七十條但書之
理由，稍有疏漏，但於原判決之主旨尚非有影響，應予指明。上
訴意旨所指各節，或為單純事實之爭執；或不影響全部犯罪事實
之認定而可認於原判決之主旨有影響；或原審已加審酌、論斷，
屬原審得本於職權裁量之事項，已於判決內詳述其認事採證及證
據取捨、判斷之理由，為其職權之適法行使，並無違背法令之情
形；或事證已臻明確並無再為傳訊調查必要之裁量事項，亦無上
訴意旨所指違背法令之情形；上訴意旨徒憑己意任意指摘原判決
違背法令，核與法律規定得為第三審上訴理由之違法情形均不相
適合，應認其上訴違背法律上之程式，予以駁回。
據上論結，應依刑事訴訟法第三百九十五條前段，判決如主文。
中    華    民    國  九十七  年    九    月   十八   日
                      最高法院刑事第二庭
                          審判長法官  莊  登  照
                                法官  黃  一  鑫
                                法官  許  錦  印
                                法官  劉  介  民
                                法官  張  春  福
      本件正本證明與原本無異
                                      書  記  官
中    華    民    國  九十七  年    九    月  二十四  日
                                                      Ｑ


司法院資訊處製作；財團法人民間司法改革基金會備份。
